最高法院刑事裁定　　　　　　　　　　　　　　　　八十八年度台抗字第一五一號
　　抗　告　人　甲○○
右抗告人因偽造文書案件，不服台灣高等法院中華民國八十八年三月十二日駁回聲請
法官迴避之裁定（八十八年度聲字第二七六號），提起抗告，本院裁定如左：
    主  文
抗告駁回。
    理  由
本件原裁定以：抗告人即被告甲○○聲請意旨略稱案外人張哲禎被訴偽造文書案件（
台北地檢署八十二年度偵字第三○九○號起訴書），經第二審（原法院八十六年重上
更(三)字第一六八號）判決無罪後，已經本院民國八十七年度台上字第三九六三號判決
駁回檢察官在第三審上訴而告確定，原法院正在審理中之八十五年度上更(二)字第八九
六號抗告人被訴偽造文書案件（桃園地檢署七十九年度偵字第四二四、六○八號起訴
書），與之為同一事實，應為該確定判決之拘束力、確定力及證明力所及，已失去實
體判決之適法性與正當性，雖係由本院以八十五年度台上字第四三一四號判決（撤銷
原法院八十三年度上更(一)字六五五號判決而）發回更審，仍無從繼續審理，而應為免
訴之判決，乃承辦法官（蔡長溪、溫耀源）竟仍繼續為實體之審理，而不顧抗告人所
為應予免訴判決之請求；又告發人林憲同冒充告訴人，濫行重複起訴暨請求檢察官蔡
茂松非法上訴，要求訴外裁判，承審法官（蔡長溪、溫耀源）竟拒絕對林憲同以現行
犯逮捕，更重複審判，浪費國家訴訟資源，亦牴觸憲法第八條之規定云云；抗告人因
而聲請上開承審法官迴避。但經調查結果，認抗告人之聲請承辦法官迴避，並非以上
開法官有刑事訴訟法第十八條第一款、第二款所定迴避之事由而聲請，不能認為正當
，因予裁定駁回其聲請。經本院審核原法院卷證資料，原裁定於法尚無不合。抗告意
旨略以：(一)抗告人已於原法院在八十八年三月十二日裁定駁回抗告人之聲請後，於同
年三月三十日具狀自訴承辦法官溫耀源及庭長（審判長法官）蔡長溪涉犯偽造公文書
暨誣告罪嫌，則抗告人與該二位法官已構成恩怨故舊關係，尤有訴訟、利害之對立關
係，如續由其等審理，難免有偏頗之虞；(二)法律牴觸憲法者，無效；憲法第八條第一
項後段規定：「非依法定程序之審問……，得拒絕之」；如以刑事訴訟法（第十八條
第二款）所載「偏頗」之狹義解釋，否定抗告人在憲法上之基本人權保障，即係變相
之燃燒憲法照亮行政裁量特權之違憲失職行為云云，指摘原裁定不當，並提出上開自
訴狀之影印本一份資為釋明。惟本院按法官既受憲法第八十條所定「依據法律獨立審
判，不受任何干涉」之保障，當均能本其良心，為公平之審判。刑事訴訟法第十八條
第二款雖規定法官如有同法第十七條各款所列應自行迴避之原因以外之情形，足認其
執行職務有偏頗之虞者，當事人得聲請該法官迴避；但所謂「足認其執行職務有偏頗
之虞」，係指以一般通常之人所具有之合理觀點，對於法官能否為公平之裁判，均足
以產生懷疑，而非僅出諸當事人自己主觀之判斷者，如足當之。又所謂同一案件經判
決確定者有一事不再理之效力，係指同一被告之同一事實經法院為實體判決確定後，
不得重為實體上之追訴審判而言；至於數人共犯一罪或數罪之情形，係屬相牽連案件
，而非同一案件，其中某共犯之確定判決，固足為他共犯審判上之參考，對於他共犯
要無一事不再理之拘束力。卷查本件原法院八十五年上更(二)字第八九六號偽造文書案
，係抗告人被訴夥同張哲禎等人冒用眾投資人之名義偽造訴狀控告林憲同等人詐欺、
背信等罪名，涉犯偽造文書罪嫌，與張哲禎被訴偽造文書案，自非同一案件，而原法
院上開法官就該案件為實體上之調查審理，係本其職權依本院八十五年度台上字第四
三一四號判決之指示而辦理，抗告人則因該二法官未能接受其主張及請求就該案為免
訴判決而聲請該二法官迴避，俟原法院裁定駁回其聲請後，另行自訴該二法官涉犯偽
造公文書及誣告罪嫌，則抗告意旨(一)所指該二法官有偏頗之虞，顯係出於抗告人主觀
上之懷疑及片面之指訴，尚與上揭刑事訴訟法第十八條第二款之要件，不相適合。至
於抗告意旨(二)既未具體指摘刑事訴訟法第十八條第二款所定「偏頗」之條件，如何失
之狹義，如何不合比例原則，暨如何剝奪抗告人在憲法上所應享有之訴訟基本權，殊
不足據以辨認該條款規定及上開二位法官之辦理上開抗告人偽造文書案件有違背憲法
第八條第一項正當法律程序保障之形式，尤與聲請法官迴避之法定原因無涉。綜上所
述，應認本件抗告為無理由。
據上論結，應依刑事訴訟法第四百十二條，裁定如主文。
中      華      民      國    八十八    年      五      月     二十     日
                              最高法院刑事第九庭
                                  審判長法官  曾  有  田
                                        法官  陳  宗  鎮
                                        法官  劉  介  民
                                        法官  呂  潮  澤
                                        法官  謝  俊  雄
      右正本證明與原本無異
                                              書  記  官
中      華      民      國    八十八    年      五      月    二十六    日
